# 股权稀释的相关问题

提问人：Kathy1989 时间：2019-02-08 11:21:44
陈老师，向您咨询几个问题，感谢背景１：投资公司Ａ公司通过境外全资子公司Ｂ公司Ｃ公司合计持股某国科技研发类公司Ｄ２５％的股权，本年４月及１２月份由于新股东的进入及其他股东的增资，公司持股比例下降为１９％，但仍然为第二大股东，董事会共５名成员，Ａ公司在董事会有有１名成员。问题１：增资之前按照权益法核算，增资后是否仍然按照权益法进行核算。问题２：由于非同比例增资导致持股比例下降，如仍然按照长期股权投资权益法核算，是否适用《企业会计准则第 2 号——长期股权投资》第十一条......投资方对于被投资单位除净损益、其他综合收益和利润分配以外所有者权益的其他变动，应当调整长期股权投资的账面价值并计入所有者权益。
根据新旧比例计算的净资产按照差额计入资本公积-其他资本公积。背景２：
Ｄ公司２０１７年１月通过股权转让获取上述投资公司Ａ４９％的股权，投资支付９８００万，投资时未对Ａ公司进行评估，但对Ａ公司进行了审计，Ａ＼Ｂ＼Ｃ公司除对某国科技研发类公司Ｄ的投资外，基本无其他资产，２０１８年６月Ｄ公司通过股权转让获取另外５１％Ａ公司的股权，支付的金额为１０２００万，支付后持股比例变更为１００％，Ｄ公司的资产移交时间为１２月２ 1 日，工商变更的时间也为１２月２ 1 日。问题１：合并日是否应确定为１２月２ 1 日问题２：在收购剩余５１％股权时，公司以２０１８年１１月３０日为基准日对Ａ公司进行了评估，评估价值接近２亿（基本为Ｄ公司股权的价值），而根据Ｄ公司２０１８年１２月份公司新投资者的入股价格，１９％的股权价值在１.５亿左右，在选取公允价值时，是否以新投资者的入股价格作为公允价值更为合适？问题３：合并报表的会计处理：如根据 1.5亿作为公允价值，由于 A 公司的的主要资产为D 公司的股权，因此合并抵消时，支付的 2 亿对价，与 1.5亿的公允价值差额是否作为长期股权投资的减值更为合适而不确认商誉？另外由于原先 49% 的股权根据准则对于购买日之前持有的被购买方的股权，应当按照该股权在购买日的公允价值进行重新计量，公允价值与其账面价值的差额计入当期投资收益；此时如果按照 1.5 亿的公允价值计算，会出现大额的负数投资收益，是否在合并日进行权益法核算时，先计提长期股权投资-减值准备，再进行合并日的合并处理, 这样 0.5 亿的差额全部反映为减值损失，而非投资投资损失

回答人：chenyiwei
背景 1 ：
问题 1 ：请参考《瑞华研究 2010 ～ 2016 汇编》之 “问题3-1-46（对持股比例不到 20%，但派一名董事的参股公司能否按权益法核算）”。
问题 2 ：是。权益变动计入 “资本公积——其他资本公积”。但如果增资价格低于此前的长期股权投资账面价值除以本企业所持股份数的商，则可能意味着本企业持有的投资已发生减值，需注意谨慎考虑减值问题。
背景 2 ：
问题 1 ：基本可以这样理解。
问题 2 ：建议关注为何评估值和新投资者入股价格差异重大的原因，以及为何本企业能够以 2 亿元作价取得 A 公司股权（实质为取得该科技公司股权）的原因，考虑其中的特殊因素（如有）的影响，合理确定购买日该科技公司股权的公允价值。
问题 3 ：因为 A 的全部资产就是对该科技公司的投资，但也不控制该科技公司，故 A 属于特殊目的的单一资产实体，其本身无商誉，其价值均体现在其所持有的科技公司股权中，这种情况应考虑原持有的股权是否发生减值。同时也要考虑，此时很可能不适用 “对于购买日之前持有的被购买方的股权，应当按照该股权在购买日的公允价值进行重新计量” 的规定，也就是这种情况下确认减值损失更合理。